【裁判字號】    97,上訴,790
【裁判日期】    971029
【裁判案由】    違反槍砲彈藥刀械管制條例
【裁判全文】
臺灣高等法院刑事判決                 97年度上訴字第790號
上  訴  人
即  被  告  甲○○
                      號
選任辯護人  葉秀美律師
            陳香如律師
上列上訴人因違反槍砲彈藥刀械管制條例案件，不服臺灣板橋地
方法院95年度重訴字第28號，中華民國96年12月6日第一審判決
（起訴案號：臺灣板橋地方法院檢察署95年度偵字第9598號），
提起上訴，本院判決如下：
    主  文
上訴駁回。
    事  實
一、甲○○明知可發射金屬或子彈具有殺傷力之各式槍砲及槍枝
    主要組成零件，非經主管機關許可不得製造、持有，竟基於
    持有槍砲及其主要組成零件之犯意，於民國94年12月間某日
    ，在網路上，向姓名年籍不詳綽號「小呂」之成年男子，以
    新臺幣（下同）12,500元購得不具殺傷力之仿BERETTA廠92F
    S型半自動模擬手槍1枝（槍枝管制編號：0000000000號），
    同時以2,500元，購得仿BERETTA廠92FS半自動手槍製造槍枝
    之槍機、仿WALTHER廠PPK/S型半自動手槍製造之彈匣各1個
    ，並將上開半自動模擬手槍及手槍主要組成零件槍機、彈匣
    藏放在甲○○位於臺北縣新莊市○○路新建巷28弄21之3號
    住處而持有之；甲○○復另行起意，基於製造可發射金屬或
    子彈具有殺傷力之槍枝犯意，於95年1、2月間某日（起訴書
    誤載為94年12月間），在其任職位於臺北縣新莊市○○路
    315巷2號之「鈦林金屬有限公司」工廠內，以公司所有之鑽
    床貫通上開購得之模擬槍枝槍管，改造成可發射金屬或子彈
    具有殺傷力之槍枝，並藏放於上址甲○○住處。嗣為警於95
    年4月7日上午7時15分許，持原審法院95年度聲蒐字第1210
    號搜索票，在甲○○上址住處搜索，扣得前開改造手槍1枝
    （槍枝管制編號0000000000）、槍機、彈匣各1個，而查悉
    上情。
二、案經台北縣政府警察局永和分局報告台灣板橋地方法院檢察
    署檢察官偵查起訴。
    理  由
一、以下所引證據，經本院當庭提示，檢察官、選任辯護人等對
    於被告以外之人於審判外之言詞及書面陳述，均表示無意見
    ，且當事人均未於言詞辯論終結前聲明異議，本院審酌該等
    證據作成之情況，認為適於為本件認定事實之依據，依刑事
    訴訟法第159條之5第2項規定，應具有證據能力，合先敘明
    。
二、訊之上訴人即被告甲○○固坦承持有扣案改造手槍、槍機及
    彈匣之事實，惟矢口否認有何製造可發射子彈具有殺傷力之
    改造手槍犯行及持有手槍主要組成零件之犯行，辯稱：伊是
    為收藏才上網購買槍枝，後來為了使槍枝更逼真、美觀，才
    以任職公司以鑽床將槍管貫通，並沒有製造具殺傷力槍枝之
    故意，且未曾帶出去，只是在家中把玩云云，辯護人則以：
    被告並無主觀犯意，係為使槍支逼真方會貫通槍管，且被告
    並未將鐵製之槍機置入手槍內以提升槍枝之殺傷力，況查扣
    之槍枝等物均擱置在家中未上鎖之抽屜內，被告更上網購買
    該些槍枝，顯見，被告確無主觀犯意。另被告於網路上購得
    之彈匣，係為配合於模型店內所購得之仿WALTHER廠PPK/S型
    半自動手槍，而該手槍經鑑定確無殺傷力，該手槍既合法持
    有，遭扣案之彈匣既為合法槍枝之一部分，如何能認定為手
    槍之主要組成零件，而予以論罪科刑云云。
三、經查：
（一）按所謂製造包括創製、改造、組合、混合、化合等行為在
      內，已損壞之零件加以修理亦屬製造，改造行為亦屬製造
      行為之一種，最高法院86年度臺上字第7558號、92年度臺
      上字第924號判決可資參照。而扣案槍機、彈匣各1個，經
      送鑑定，認定槍機1個係仿BERETTA廠92FS半自動手槍製造
      槍枝之槍機，彈匣1個係仿WALTHER廠PPK/S型半自動手槍
      造之彈匣，有內政部警政署刑事警察局95年5月4日刑鑑字
      第0950060168號槍彈鑑定書1份（95年度偵字第9598號第
      43 至45頁），其為內政部於86年11月24日以（86）內警
      字第8670683號公告之手槍主要組成零件（偵卷第76頁、
      第77頁），應堪認定。扣案槍枝（槍枝管制編號：000000
      0000號）經內政部警政署刑事警察局鑑定結果，認係仿BE
      RETTA廠92FS半自動手槍製造之槍枝，去除槍管阻鐵而成
      之改造手槍，機械性能良好，可擊發適用子彈，認具殺傷
      力，有內政部警政署刑事警察局95年4月28日刑鑑字第095
      0049844號槍彈鑑定書1份在卷可稽（95年度偵字第9598號
      第34至42頁）；復經該局以試射法鑑定結果：經裝填適用
      子彈實際試射，其發射彈丸單位面積動能惟168焦耳/平方
      公分。而殺傷力之數據，依日本科學警察之研究結果，彈
      丸單位面積動能達20焦耳/平方公分，則足以穿入人體皮
      肉層，有該局96年7月16日刑鑑字第0960104060 號函1份
      附卷可查（原審卷一第59頁），則扣案槍枝之單位面積動
      能遠高於足以穿入人體皮肉層所需單位面積動能，其具殺
      傷力，應屬無訛。
（二）上開具殺傷力槍枝，係玩具廠商模仿真槍所產製之槍枝，
      經去除槍管內阻鐵，即成具發射功能之改造槍枝，認屬由
      模擬槍改造而成之「其他可發射金屬或子彈具有殺傷力之
      各式槍砲」，有內政部96年4月25日內授警字第09608706
      52號函1份附卷可憑（原審卷一第43頁），又被告在網路
      上向姓名年籍不詳綽號「阿呂」之成年人購得模擬槍枝1
      枝後，利用其任職之「鈦林金屬有限公司」所有之鑽床貫
      通上開槍枝槍管一情，迭據被告於偵查及原審審理中（95
      年度偵字第9598號卷第61頁、原審卷二第51頁）坦承不諱
      ，顯見扣案模擬槍枝，係因被告貫通槍管以去除阻鐵之改
      造行為，始成為「其他可發射金屬或子彈具有殺傷力之各
      式槍砲」，揆諸前揭說明，堪認其上開貫通槍管之改造行
      為，屬製造槍枝行為。
（三）又按槍管阻鐵位於槍管中間，縱將其貫穿，於外觀上無從
      查知其有何變化，實難認貫通槍管將使槍枝有何利於收藏
      及美觀之處，已難信其前開所辯為真實，且查，被告平日
      既有收藏槍枝之習，對於槍枝性能必多有所了解，而能知
      悉倘將槍管阻鐵貫通，將使槍枝得以發射適用之金屬或子
      彈，而具殺傷力，加以被告於偵查中供稱：（購買槍機做
      何用？）伊想要把它換到已經車通槍管那把槍上面，以增
      加質感等語（95年度偵字第9598號卷第62頁），則被告不
      僅貫通其所購買之模擬槍槍管，使之得發射適用子彈或金
      屬，並欲另外更換金屬製槍機，使之性能提升，而該金屬
      製槍機經本院送請鑑驗經實際組裝，可供扣案手槍（槍枝
      管制編號：0000000000號）使用，此有內政部警政署刑事
      警察局97年7月16日刑鑑字第0970092275號函及照片附本
      院卷可稽，足認被告有改造系爭模擬槍枝成為具有殺傷力
      之真槍之故意。被告及辯護人均辯稱並無改造槍枝之主觀
      犯意，貫通係爭槍管係為收藏美觀，而非為使具有殺傷力
      云云，均無可採。次按扣案之仿WALTHER廠PPK/S型半自動
      手槍彈匣1個，係被告先至模型槍店購得仿WALTHER廠PPK/
      S型半自動手槍後，始自電腦網站另行購得扣案彈匣，此
      為被告所坦認，是以該扣案彈匣本非自該模型槍卸下之零
      組件，況該彈匣經鑑定確係手槍之主要組成零件無訛，已
      見前述，是辯護人雖主張該模型槍經鑑定不具殺傷力係合
      法槍枝，進而認該另行購得之彈匣亦屬合法零件，容有誤
      解，自無可採。
（四）綜上，足認被告確有製造可發射金屬或子彈具有殺傷力之
      各式槍砲及持有手槍之主要組成零件等犯行，所辯均無可
      採。本案事證明確，被告犯行洵堪認定，應予依法論科。
四、按行為後法律有變更者，適用行為時之法律。但行為後之法
    律有利於行為人者，適用最有利於行為人之法律，刑法第2
    條第1項定有明文。查被告行為後，刑法業於95年7月1日修
    正生效，自應依上開規定，為新舊法之比較。經查：
（一）關於罰金刑部分，依修正前刑法第33條第5 款規定，罰金
      刑為1 銀元以上，而有關罰金銀元與新台幣之折算標準，
      則定有「現行法規所定貨幣單位折算新台幣條例」，規定
      以1 銀元折算3 元新台幣；嗣修正後刑法第33條第5 款則
      將罰金刑提高為新台幣1 千元以上，並以百元計算之。是
      以上開刑法修正後關於罰金刑之最低數額，以修正前之規
      定對被告較為有利。
（二）刑法第55條後段牽連犯之規定業經刪除，惟本件被告所犯
      製造槍枝罪與非法持有槍枝主要組成零件罪間有方法、目
      的之牽連關係，依修正後刑法規定分論併罰之結果，將對
      被告產生不利之法律效果，是比較新舊法結果，以修正前
      刑法第55條牽連犯之規定較有利於被告。至於刑法第55條
      前段關於想像競合之規定並未修正，自無新舊法比較問題
      ，併此敘明，
（三）綜上，依整體比較之結果，依修正後刑法第2 條第1 項前
      段之規定，適用行為時之舊法處斷。
（四）又刑法有關易服勞役（包括其折算標準）之修正，乃相當
      於科刑規範事項之變更，故如行為後有關易服勞役之規定
      有所變更者，亦應依刑法第2 條第1 項規定，為新舊法之
      「從舊從輕」比較；且所謂比較新舊法應整體適用，不能
      割裂適用，乃係指與罪刑有關之本刑而言，並不包括易服
      勞役在內之易刑處分，故事關刑罰執行之易刑處分仍應分
      別適用最有利於行為人之法律（參見最高法院96年度臺上
      字第2233號判決意旨）。修正後刑法第42條第3 項前段關
      於易服勞易之折算標準，由修正前同法第42條第2 項前段
      之「以1 元以上3 元以下折算1 日」（依修正前罰金罰鍰
      提高標準條例第2 條（已刪除）規定，就其原定數額提高
      為100 倍折算1 日，則最高應以銀元300 元折算1 日，即
      新台幣900 元折算為1 日），提高為「以新台幣1 千元、
      2 千元或3 千元折算1 日」，比較修正前後之折算標準，
      以修正後之規定，較有利於被告，而應適用之。
五、核被告所為，係犯槍砲彈藥刀械管制條例第8條第1項之製造
    其他可發射子彈具殺傷力之槍枝罪、同法第13條第4項持有
    槍枝之主要組成零件罪。被告製造槍枝後持有，持有槍枝之
    低度行為，為製造之高度行為所吸收，不另論罪。被告以一
    持有行為，同時持有槍砲主要組成零件槍機及彈匣，屬想像
    競合，應論以一持有槍枝主要組成零件罪。起訴書雖認被告
    製造扣案改造手槍犯行，係涉犯槍砲彈藥刀械管制條例第7
    條第1項之罪，惟公訴人於原審審理中業已更正起訴法條為
    槍砲彈藥刀械管制條例第8條第1項之罪，本院自應依其更正
    而為審酌。又被告所犯上開2罪間，有方法目的之牽連關係
    ，為牽連犯，應依修正前刑法第55條規定從一重之製造其他
    可發射子彈具殺傷力之槍枝罪處斷。又被告於偵查中雖坦承
    貫通槍管之犯行，然按「裁判上之一罪，其一部分犯罪，既
    已因案被發覺，雖在檢察官或司法警察官訊問中，被告陳述
    其未發覺之部分犯罪行為，並不符合刑法第62條之規定，不
    應認有自首之效力」，最高法院91年度台上字第3570號判決
    可資參照。卷查，被告係經警搜索其住處後，扣得具殺傷力
    槍枝及手槍主要組成零件槍機及彈匣，認涉犯持有其他可發
    射子彈具殺傷力之槍枝罪嫌、持有槍枝之主要組成零件罪嫌
    ，經移送檢察官偵辦，被告在偵查中始陳述其未被發覺之與
    上開罪嫌為裁判上一罪之製造槍枝犯行，依上開判決意旨，
    自難以認為自首，併此敘明。
六、原審以被告係犯槍砲彈藥刀械管制條例第8條第1項之製造其
    他可發射子彈具殺傷力之槍枝罪、同法第13條第4項持有槍
    枝之主要組成零件罪。審酌被告並無犯罪紀錄，有台灣高等
    法院被告前案紀錄表1份在卷可稽，其未經許可製造槍砲，
    危害人身安全、社會秩序甚鉅，惟其改造槍枝數量僅1枝且
    非供犯罪所用，及其犯罪後坦承部分犯行之態度等一切情狀
    ，適用槍砲彈藥刀械管制條例第8條第1項、第13條第4項，
    刑法第11條前段、第2條第1 項、第55條、第42條第3 項、
    修正前刑法第55條、第38條第1項第1款，判決甲○○未經許
    可，製造可發射子彈具有殺傷力之改造手槍，處有期徒刑7
    年2月，併科罰金6萬元，罰金部分如易服勞役，以1000元折
    算1日。扣案改造手槍1枝（槍枝管制編號：0000000000號
    ）、彈匣、槍機各1個，為違禁物，不問屬於犯人與否，應
    依修正前刑法第38條第1項第1款規定沒收之（按刑法第38
    條關於沒收之規定，亦同於95年7月1日修正施行，惟因沒收
    係屬從刑，應隨同主刑適用同一準據法，而本件前開比較新
    舊法結果，既適用刑法修正前之規定，有關沒收之規定，亦
    應適用修正前刑法第38條規定自明）。另扣案之玩具手槍3
    枝（槍枝管制編號：0000000000號、0000000000號、000000
    0000號）、子彈1顆，經鑑驗後均認不具殺傷力，有內政部
    警政署刑事警察局95年4月28日刑鑑字第0950049844號槍彈
    鑑定書1份在卷可憑，並非違禁物；另扣案彈殼56顆、保險
    鈕1組、小鋼珠1包、紙雷1盒及強力單響炮2盒，雖均為被告
    所有，此據被告於原審審理中供陳在卷，然並無證據證明係
    供被告犯本案所用之物，爰不予宣告沒收；至被告用以製造
    扣案槍枝之鑽床1台，為「鈦林金屬有限公司」所有，非被
    告所有，亦不予宣告沒收，經核原審認事用法，並無違誤，
    量刑亦頗適當。被告上訴，否認有主觀犯意，應為無罪諭知
    云云，核無理由，上訴應予駁回。
據上論斷，應依刑事訴訟法第368條，判決如主文。
本案經檢察官沈世箴到庭執行職務。
中    華    民    國    97    年    10    月    29    日
            刑事第八庭    審判長法  官  鄭文肅
                                法  官  蔡光治
                                法  官  劉嶽承
以上正本證明與原本無異。
如不服本判決應於收受送達後十日內向本院提出上訴書狀，其未
敘述上訴之理由者並得於提起上訴後十日內向本院補提理由書（
均須按他造當事人之人數附繕本）。
                                書記官  魏淑娟
中    華    民    國    97    年    10    月    29    日
附錄本案論罪科刑法條：
槍砲彈藥刀械管制條例第8 條
未經許可，製造、販賣或運輸鋼筆槍、瓦斯槍、麻醉槍、獵槍、
空氣槍或第4 條第1 項第1 款所定其他可發射金屬或子彈具有殺
傷力之各式槍砲者，處無期徒刑或5 年以上有期徒刑，併科新臺
幣1 千萬元以下罰金。
未經許可，轉讓、出租或出借前項所列槍枝者，處5 年以上有期
徒刑，併科新臺幣1 千萬元以下罰金。
意圖供自己或他人犯罪之用，而犯前2 項之罪者，處無期徒刑或
7 年以上有期徒刑，併科新臺幣1 千萬元以下罰金。
未經許可，持有、寄藏或意圖販賣而陳列第1 項所列槍枝者，處
3 年以上10年以下有期徒刑，併科新臺幣700 萬元以下罰金。
第1 項至第3 項之未遂犯罰之。
槍砲彈藥刀械管制條例第13條
未經許可，製造、販賣或運輸槍砲、彈藥之主要組成零件者，處
3年 以上10年以下有期徒刑，併科新台幣700 萬元以下罰金。
未經許可，轉讓、出租或出借前項零件者，處1 年以上7 年以下
有期徒刑，併科新台幣500 萬元以下罰金。
意圖供自己或他人犯罪之用，而犯前二項之罪者，處5 年以上有
期徒刑，併科新台幣1 千萬元以下罰金。
未經許可，持有、寄藏或意圖販賣而陳列第1 項所列零件者，處
6月 以上5 年以下有期徒刑，併科新台幣300 萬元以下罰金。
第1項 至第3 項之未遂犯罰之。


司法院資訊處製作；財團法人民間司法改革基金會備份。
